【裁判字號】    97,毒抗,504
【裁判日期】    971106
【裁判案由】    毒品危害防制條例
【裁判全文】
臺灣高等法院刑事裁定                 97年度毒抗字第504號
抗  告  人
即  被  告  甲○○
上列抗告人因違反毒品危害防制條例案件，不服臺灣宜蘭地方法
院中華民國97年10月14日裁定（97年度毒聲字第167 號），提起
抗告，本院裁定如下：
    主  文
抗告駁回。
    理  由
一、原裁定意旨略以﹕抗告人即被告甲○○基於施用第二級毒品
    之犯意，於民國97年9月8日下午1時50分許，警方採尿往前
    回溯96小時內之某時許，在不詳地點，施用甲基安非他命（
    原裁定誤載為安非他命）1次；訊據抗告人雖否認施用毒品
    犯行，惟抗告人於97年9月8日下午1時50分許經警採尿送驗
    後，呈安非他命類陽性反應，有慈濟大學濫用藥物檢驗中心
    檢驗總表在卷可參，抗告人所辯顯不可採，爰依毒品危害防
    制條例第20條第1項規定，裁定抗告人應送勒戒處所觀察、
    勒戒。
二、抗告意旨略以：抗告人確無吸食安非他命，抗告人尿液檢驗
    呈陽性反應，係因抗告人在友人住所聊天時，有其他男女在
    同一處所吸毒，為他人吸毒之二手煙所害云云。
三、按犯毒品危害防制條例第10條施用第一級毒品或第二級毒品
    之罪者，檢察官應聲請法院裁定，令被告入勒戒處所觀察、
    勒戒，同條例第20條第1項定有明文，此為法律之強制規定
    ，故凡施用第一、二級毒品之初犯，依法一律應送勒戒處所
    觀察、勒戒，不得藉詞免除。
四、本院查：
  (一)抗告人於97年9月8日下午1時50分許為警採尿送請慈濟大學
    濫用藥物檢驗中心鑑定結果，認抗告人尿液中有甲基安非他
    命陽性反應，有該中心檢驗總表在卷可稽，而該中心採用氣
    相層析質譜儀分析法（GC／MS），其檢驗方法係以「氣相層
    析儀」先將物質氣化後，再經分析管分離，由於各種物質之
    沸點及對管柱之吸附力不同，經過檢測器（Detecor）測定
    後，表現出不同之滯留時間（Retension time），故依滯留
    時間來判斷係何種物質；再利用「質譜儀」為檢測器，將物
    質撞擊成碎片，記錄其質譜圖。因每個化合物之鍵結能力不
    同，故不同之物質會有其特定之質譜圖，因此在物質之判斷
    上有如指紋之鑑定，在理論上，扣除人為之因素，其精確度
    已接近百分之百。又人體施用第二級毒品甲基安非他命經尿
    液排出之時間，依施用者食量多寡、人體代謝功能、施用者
    之年齡及性別有所差異，惟一般而言，施用者在96小時內所
    排出之尿液均有可能被檢出。抗告人於97年9月8日所採取之
    尿液中既有甲基安非他命陽性反應，且其檢出濃度數值均高
    出標準甚多，則其在採尿前96小時內之某時，在不詳地點，
    至少有非法施用第二級毒品甲基安非他命1次之犯行，應可
    認定。
  (二)抗告人雖以可能係吸入友人之二手煙霧，導致尿液呈毒品陽
    性反應云云置辯。惟查，同處一室之人，若其中1人施用第
    二級毒品，其他未施用者之尿液經檢驗是否會呈安非他命陽
    性反應，雖無相關文獻資料可供參考，然依常理判斷，若與
    吸食第二級毒品甲基安非他命者同處一室，其吸入「二手煙
    」或蒸氣之影響程度，與空間大小、密閉性、吸入之濃度多
    寡及吸入時間長短等因素有關，且因個案而異，縱然吸入二
    手煙或蒸氣者之尿液可檢出毒品反應，其濃度亦應遠低於施
    用者，有行政院衛生署管制藥品管理局93年7月30日管檢字
    第0930007004號函可參；又吸入煙霧或安非他命之「二手煙
    」，在文獻上雖尚無能否由尿液中檢驗出煙毒或安非他命反
    應之研究報告，然依法務部調查局檢驗煙毒或安非他命案件
    經驗研判，若非長時間與吸毒者直接相向，且存心大量吸入
    吸毒者所呼出之煙氣，以「二手煙」中可能存在之低劑量煙
    毒或安非他命，應不致在尿液中檢驗出煙毒或安非他命反應
    ，亦有法務部調查局（第六處）82年8月6日（82）技一字第
    41 53號函足考；徵諸本件抗告人上揭尿液檢驗報告，其甲
    基安非他命之濃度5605ng／ml，較之行政院衛生署公告判定
    依據值500ng／ml高出標準甚多，揆諸上開說明，抗告人顯
    非誤吸二手煙霧導致其尿液呈毒品陽性反應。是抗告人辯稱
    誤吸二手煙云云，不足採信。
  (三)從而，原審以檢察官聲請將抗告人送勒戒處所觀察、勒戒，
    並無不合，裁定抗告人施用第二級毒品，應送勒戒處所觀察
    、勒戒，經核其認事用法均無不合。抗告意旨徒以前詞指摘
    原裁定不當，請求撤銷原裁定，為無有理由，應予駁回。
五、據上論結，應依刑事訴訟法第412條，裁定如主文。
中    華    民    國    97    年    11    月    6     日
                  刑事第二十一庭審判長法  官  蔡彩貞
                                      法  官  楊力進
                                      法  官  許永煌
以上正本證明與原本無異。
不得再抗告。
                                      書記官  江采廷
中    華    民    國    97    年    11    月    10    日


司法院資訊處製作；財團法人民間司法改革基金會備份。
